臺灣臺中地方法院刑事裁定　　　　　　 100年度聲字第3279號
聲明異議人
即受刑人之
配偶　　　林雯卿
受 刑 人　方敏懿
上列聲明異議人因受刑人犯妨害自由等案件，對於臺灣臺中地方
法院檢察署檢察官執行之指揮（執行案號：100 年度執字第4658
號、100 年度執緝字第1194號），認為不當而聲明異議，本院裁
定如下：
    主    文
異議駁回。
    理    由
一、聲明異議意旨如附件刑事聲明異議狀所載。
二、按受刑人或其法定代理人或配偶，以檢察官執行之指揮為不
    當者，得向諭知該裁判之法院聲明異議，刑事訴訟法第484
    條定有明文。次按犯最重本刑為5 年以下有期徒刑以下之刑
    之罪，而受6 個月以下有期徒刑或拘役之宣告者，得以新臺
    幣1 千元、2 千元或3 千元折算1 日，易科罰金。但易科罰
    金，難收矯正之效或難以維持法秩序者，不在此限，刑法第
    41條第1 項定有明文。復按執行裁判由為裁判法院之檢察官
    指揮之，刑事訴訟法第457 條第1 項前段亦有明定。準此，
    有期徒刑或拘役得易科罰金之案件，法院僅諭知易科罰金之
    折算標準，至於是否准予易科罰金，乃賦予執行檢察官按個
    案，依前開法律規定裁量之權限，亦即執行檢察官得考量受
    刑人如不接受有期徒刑或拘役之執行，是否難收矯正之效，
    或難以維持法秩序，以作為其裁量是否准予易科罰金之憑據
    ，非謂受刑人一有身體、教育、職業、家庭等諸項事由或暫
    時無法執行，執行檢察官即必然應准予易科罰金，至於因身
    心健康之關係，執行顯有困難者，或易服社會勞動，難收矯
    正之效或難以維持法秩序者，不適用之，此觀刑法第41條第
    4 項規定自明，足見法院無須於判決主文諭知易服社會勞動
    ，得否易科罰金或易服社會勞動，均由檢察官針對具體個案
    而為裁量。再者，所謂「難收矯正之效」及「難以維持法秩
    序」，均屬不確定法律概念，係立法者賦予執行者能依具體
    個案，考量犯罪特性與情節、所生危害大小、受刑人個人之
    特殊事由、避免再犯之效果及受刑人個人之特殊事由等因素
    ，據以審酌應否准予易科罰金或易服社會勞動之裁量空間，
    非謂僅因犯罪情節輕微，而應一概予以准許。是以，法律賦
    予執行檢察官此項裁量權，僅在發生裁量瑕疵之情況時，法
    院始有介入審查之必要。又此一裁量應綜合上開因素據以審
    酌，非謂僅得考量其一而排除其他，倘執行檢察官業已妥善
    審酌上開因素，而無逾越法律授權、恣意或將與事件無關之
    因素考慮在內等濫用權力之情事，法院對其專業判斷，即應
    予以尊重，不得率予推翻，合先敘明。
三、經查：
(一)、本件受刑人方敏懿（下稱受刑人）因妨害自由等案件，經本
    院於100 年1 月17日以99年度訴字第3149號分別判處有期徒
    刑3 月、4 月、3 月，應執行有期徒刑8 月，並於同年2 月
    21日確定。而本案執行檢察官以受刑人：「曾於84年間，因
    擄人勒贖等案件，經法院判處有期徒刑10年確定，甫於94年
    3 月20日假釋付保護管束期滿執行完畢，復於98年3 月19日
    、99年5 月31日再犯本件妨害自由等案件。復觀之受刑人於
    98年3 月19日，僅因細故即出言恐嚇被害人，並隨即召集王
    暐翔等10多名人員到場助勢，經警方前往現場處理，受刑人
    方敏懿竟恃眾而當場對警察施強暴行為。再者，受刑人方敏
    懿於99年5 月31日，又夥同同案被告王暐翔等5 人，竟趁被
    害人莊以諾到臺灣臺中地方法院與同案被告林克明進行債務
    調解時，在臺灣臺中地方法院警衛亭外之人行道，以恐嚇、
    非法剝奪被害人莊以諾行動自由及以電話恐嚇被害人莊學良
    （即莊以諾之父）等方式，向莊以諾、莊學良進行暴力討債
    。嗣經莊以諾掙脫並逃入臺灣臺中地方法院院內求援，詎受
    刑人方敏懿仍不罷手，竟率眾追逐莊以諾至地方法院院內，
    幸經法警即時介入保護，始無法遂其犯行。綜觀上情，受刑
    人方敏懿於本案先後2 次均由其召集多人聚眾，先係於公開
    場所，公然施強暴行為於執行公權力之警察，嗣又竟於光天
    化日之下，在設有法警、司職審判權限之臺灣臺中地方法院
    院外、院內，率眾滋事、犯罪，足認受刑人目無法紀，放肆
    囂張。是以，經考量受刑人參與本案犯罪之情節及具有犯罪
    習性之性格等因素，應認受刑人之性格特異，法意識薄弱，
    若准予易科罰金，不執行原宣告刑，即難以維持法秩序及收
    矯正之效果，故本件受刑人方敏懿聲請易科罰金，所請不准
    ，應予駁回。」有臺灣臺中地方法院檢察署點名單1 紙在卷
    可憑。是以，本院審酌受刑人前已有執行檢察官所指之以非
    法方法剝奪人之行動自由之前科紀錄，有本院99年度訴字第
    3149號判決及臺灣高等法院被告前案紀錄表各1 份附卷可憑
    。本院審酌受刑人於84年間，曾犯因擄人勒贖等案件，經法
    院判處有期徒刑10年確定，於94年3 月20日假釋付保護管束
    期滿執行完畢，又犯前揭妨害自由等案件，判決確定後經執
    行檢察官通知其到案執行，被告雖曾於100 年5 月10日到案
    執行，惟竟於承辦檢察官表示受刑人不得聲請易科罰金，駁
    回其聲請後，再次點呼受刑人時，卻由其配偶林雯卿代其領
    取繳納罰金通知單，而受刑人方敏懿則藉故外出脫逃，係經
    臺灣臺中地方法院檢察署發布通緝，始於100 年8 月12日為
    警緝獲到案，亦有臺灣臺中地方法院檢察署刑事執行案件進
    行單及100 年5 月23日中檢輝執壬緝字第1568號通緝書、方
    敏懿於100 年8 月12日製作之訊問筆錄各1 份存卷得佐，足
    見受刑人並無悔意，若不予執行所宣告之刑，實無足以預防
    、矯治其反社會性格之效，並維持法律之秩序。故檢察官據
    此未准許受刑人易科罰金而直接發監執行，核屬有據，本案
    檢察官之指揮執行，難認有何不當之處，則異議人主張准予
    易科罰金云云，即無理由。
(二)、至於聲明異議意旨所稱：受刑人之長子於100 年8 月14日因
    意外致頭部外傷併硬腦膜上腔血腫，經中國醫藥大學附設醫
    院診斷後開出病危通知單，於翌日由加護病房轉一般病房，
    目前仍住院治療中；另受刑人之父親因患直腸惡性腫瘤、慢
    性C 型肝炎、肝水泡等疾病，皆需受刑人親侍照料云云，尚
    與刑法第41條第1 項但書所規定應考量受刑人是否有「易科
    罰金，難收矯正之效或難以維持法秩序者」等情無涉，換言
    之，該情並非檢察官審酌得否易科罰金所必然應考量之因素
    。又受刑人於檢察官訊問時亦供稱：不需要社會局協助安置
    等語在卷，可證受刑人之長子、父親就醫之事，由受刑人之
    親人及家屬等人即可妥善照顧甚明。且犯罪人之處罰，其法
    律制裁效果之審酌衡量應優先於受刑人個人家庭因素之考量
    ，是受刑人上開家庭原因，本不影響執行檢察官上開指揮執
    行之認定，聲明人執此爭辯，尚屬無據。
四、綜上所述，檢察官於其裁量權範圍內，綜合各情，認本件有
    刑法第41條第一項但書之情形，不准受刑人易科罰金，而令
    1 受刑人入監服刑，所為執行之指揮，尚無違法或不當之處
    ，本件聲明異議為無理由，應予駁回。
據上論斷，應依刑事訴訟法第486條，裁定如主文。
中    華    民    國   100    年    10    月    11    日
                  刑事第十庭    法  官  楊萬益
以上正本證明與原本無異。
如不服本裁定，應於收受送達後5日內向本院提出抗告狀。（應
附繕本）
                                書記官  譚系媛
中    華    民    國   100    年    10    月    11    日